【裁判字號】    98,中簡上,511
【裁判日期】    980716
【裁判案由】    詐欺
【裁判全文】
臺灣臺中地方法院刑事判決           98年度中簡上字第511號
上  訴  人  臺灣臺中地方法院檢察署檢察官
被      告  甲○○
                    國民
上列上訴人因被告詐欺案件，不服本院台中簡易庭中華民國98年
4月8日第一審刑事簡易判決（聲請簡易判決處刑案號：98年度偵
字第3368號），提起上訴，暨移送併案審理（98年度偵字第9757
號），本院管轄之第二審合議庭判決如下：
    主    文
原判決撤銷。
甲○○幫助意圖為自己不法之所有，以詐術使人將本人之物交付
，處拘役伍拾玖日，如易科罰金，以新臺幣壹仟元折算壹日。緩
刑貳年。
    犯罪事實
一、甲○○明知金融機構帳戶係個人理財之重要工具，且關係個
    人財產、信用之表徵，可預見如交予他人使用，或經不詳姓
    名年籍之人無故蒐集他人之存摺、金融卡、密碼等帳戶資料
    ，而未加以闡明正常用途，有供作財產犯罪用途之可能，對
    於提供帳戶雖無引發他人萌生犯罪之確信，但仍不顧他人所
    可能遭受財產上損害之危險，竟基於縱若有人持其存摺、提
    款卡及密碼後，自行或轉交他人用以實施犯罪，供作被害人
    匯款之用，仍不違背其本意之幫助使用其帳戶者向他人詐欺
    取財不確定故意之犯意，於民國97年9月中旬某日，在臺中
    市○○路與陝西路交岔路口附近，將其所有在臺灣中小企業
    銀行股份有限公司烏日分行（下稱臺灣中小企銀烏日分行）
    申設之帳號00000000000號帳戶之金融卡（含密碼），交付
    與真實姓名年籍不詳綽號「大哥」之成年男子，幫助該男子
    所屬詐欺集團為詐欺取財犯行時，作為存匯款及提款帳戶使
    用，容任他人持以遂行詐欺取財犯罪。嗣取得甲○○上開帳
    戶之金融卡、密碼之人，即與其所屬之詐欺取財集團成員，
    共同基於意圖為自己不法所有之犯意聯絡，而為下列犯行：
    (一)於97年9月19日20時12分許，撥打電話予甘惠珊，向其佯
    稱：其於網路購物之繳款方式，誤按分期付款鍵，如不更正
    ，有被重覆扣款之虞，要甘惠珊依指示至自動櫃員機操作更
    正，使甘惠珊陷於錯誤，依對方指示操作自動櫃員機後，被
    轉匯款新臺幣（下同）7751元至甲○○上開臺灣中小企銀烏
    日分行帳戶內。(二)於97年9月19日20時許，假冒「第一銀行
    」之客服人員，以0000000000號電話撥打電話予乙○○，向
    其佯稱：之前在奇摩網站購買之物品，因其匯款之帳戶是約
    定帳號，會造成每月重覆扣款之情形，需前往自動櫃員機，
    依其指示操作以取消扣款云云，致乙○○因而陷於錯誤，遂
    於同日20時46分許，依指示操作自動櫃員機後，匯入5002元
    至甲○○上開臺灣中小企銀烏日分行帳戶內。上開款項旋遭
    提領一空，嗣經甘惠珊、乙○○察覺情況有異，經報警處理
    ，始由警循線查知上情。
二、案經甘惠珊訴由臺南縣警察局新營分局函轉臺中縣警察局烏
    日分局報告臺灣臺中地方法院檢察署檢察官偵查後聲請以簡
    易判決處刑，暨乙○○訴由臺中縣警察局烏日分局報告臺灣
    臺中地方法院檢察署檢察官聲請移送併辦。
    理    由
一、按現行刑事訴訟法為保障被告之反對詰問權，排除具有虛偽
    危險性之傳聞證據，以求實體真實之發見，於該法第159條
    第1項明定被告以外之人於審判外之言詞或書面陳述，除法
    律有規定者外，不得作為證據。而刑事訴訟法第159條之1至
    第159條之4有傳聞法則之例外規定，且被告以外之人於審判
    外之陳述，雖不符前4條之規定，而經當事人於審判程序同
    意作為證據，法院審酌該言詞陳述或書面陳述作成時之情況
    ，認為適當者，亦得為證據，刑事訴訟法第159條之5第1項
    定有明文。被害人甘惠珊、乙○○於警詢時之陳述，對被告
    而言為傳聞證據，但檢察官、被告於本院審理中均對上開證
    據表示同意作為證據（見本院98年6月25日審判筆錄），且
    本院參酌該等言詞乃被害人甘惠珊、乙○○本於親身經驗所
    為之陳述，並無違反陳述任意性之情形，復與本院調查其他
    客觀證據所得之資料相符，而認適合作為證據，依刑事訴訟
    法第159條之5第1項之規定，該被害人甘惠珊、乙○○等於
    警詢時所為之陳述，應認具有證據能力，得為證據使用，合
    先敘明。
二、訊據被告甲○○就上開犯罪事實均坦承不諱，核與被害人甘
    惠珊、乙○○於警詢中之指述相符，復有被害人甘惠珊之存
    摺影本、合作金庫銀行自動櫃員機交易明細表、被告上開臺
    灣中小企銀烏日分行帳戶之開戶基本資料、交易明細表各1
    份等附卷可稽，被告上開自白與事實相符，堪信為真實。本
    件事證明確，被告犯行應堪認定。
三、查前開真實姓名、年籍不詳之不法詐欺集團成員，基於意圖
    為自己不法所有之犯意聯絡，以前揭方式，先後聯絡被害人
    甘惠珊、乙○○等人，並致使渠等因而陷於錯誤，匯款至被
    告上開帳戶，該等不詳姓名、年籍之人所屬不法詐欺集團成
    員所為，均應係犯刑法第339條第1項之詐欺取財罪。按刑法
    上之幫助犯，係對於犯罪與正犯有共同之認識，而以幫助之
    意思，對於正犯資以助力，而未參與實施犯罪之行為者而言
    （最高法院75年度台上字第1509號、88年度台上字第1270
    號判決意旨參照），是以，如未參與實施犯罪構成要件之行
    為，且係出於幫助之意思提供助力，即屬幫助犯，而非共同
    正犯。查本件被告將其開設之上開帳戶交予姓名、年籍不詳
    綽號「大哥」之成年男子，供作其所屬詐欺集團共同詐欺取
    財之用，係基於幫助他人詐欺取財之不確定故意，所為係詐
    欺取財罪構成要件以外之幫助行為。是核被告所為，係犯刑
    法第30條第1項、第339條第1項之幫助詐欺取財罪，並依刑
    法第30條第2項幫助犯之規定，按正犯之刑減輕之。被告將
    上開帳戶資料交付對方使用，應認係出於單一幫助犯意所為
    之幫助行為，而以一幫助詐欺之行為，使得詐欺集團分別詐
    騙甘惠珊、乙○○等人，為一行為觸犯數罪名，屬於一行為
    侵害數法益之想像競合犯，應依刑法第55條規定，從一重處
    斷。檢察官雖僅就被告幫助詐欺集團詐騙被害人甘惠珊犯行
    部分聲請簡易判決處刑，就被告幫助詐欺集團詐騙被害人乙
    ○○之犯行，雖未及起訴，惟業經檢察官請求併案審理（98
    年度偵字第9757號），本院認此部分與檢察官起訴經判決有
    罪部分，有裁判上一罪關係存在，依審判不可分原則，本院
    自得加以審理。
四、原審予以論罪科刑，固非無見，惟原審未及審酌前開被告經
    請求併案審理部分之犯罪事實，容有未洽，自應由本院予以
    撤銷改判。爰審酌被告係智識成熟之成年人，對於詐騙集團
    收受他人帳戶以遂行詐騙目的之手法，應知之甚詳，竟提供
    帳戶予不法份子使用，非惟幫助行詐欺取財者遂行取財目的
    ，同時使其得以隱匿其真實身分，減少遭查獲之風險，愈使
    其肆無忌憚，加深犯罪之猖獗，且被害人甘惠珊、乙○○等
    人確因遭詐騙而受有上開匯入被告帳戶金額之損害，並審酌
    被害人等匯款至被告前揭帳戶金額共計12753元、被告本身
    並未實際參與本件詐欺取財之犯行，責難性較小，坦承犯行
    之態度，且與被害人等達成和解，取得諒解，有和解書及本
    院公務電話紀錄各2份在卷可稽等一切情狀，量處如主文第
    2項所示之刑，並諭知易科罰金之折算標準，以資懲儆。另
    被告未曾因故意犯罪受有期徒刑以上之宣告，有臺灣臺中地
    方法院檢察署刑案資料查註紀錄表及臺灣高等法院被告前案
    紀錄表各1份在卷可稽，犯後坦承犯行，頗有悔意，且業與
    被害人等達成和解，已如前述，上開犯罪情節尚非重大，其
    因一時失慮致為本件犯行，經此教訓，應知警惕，諒無再犯
    之虞，本院綜核各情，認對其所宣告之刑，以暫不執行為適
    當，爰併予宣告緩刑2年，以啟自新。
據上論斷，應依刑事訴訟法第455條之1第1項、第3項、第369條
第1項前段、第364條、第299條第1項前段，刑法第30條第1項前
段、第2項、第339條第1項、第55條、第41條第1項前段、第74條
第1項第2款，刑法施行法第1條之1，判決如主文。
本案經檢察官丙○○到庭執行職務。
中    華    民    國    98    年    7     月    16    日
                  刑事第十一庭  審判長法  官  楊文廣
                                      法  官  柯志民
                                      法  官  周玉蘭
以上正本證明與原本無異。
本件不得上訴。
                                      書記官  黃泰能
中    華    民    國    98    年    7     月    16    日
附錄本案論罪科刑法條全文
附錄論罪科刑法條
刑法第339條：
意圖為自己或第3人不法之所有，以詐術使人將本人或第3人之物
交付者，處5年以下有期徒刑、拘役或科或併科1千元以下罰金。
以前項方法得財產上不法之利益或使第3人得之者，亦同。
前二項之未遂犯罰之。


司法院資訊處製作；財團法人民間司法改革基金會備份。
